---
title: "Poročilo pri predmetu Analiza podatkov s programom R"
subtitle: "Analiza štipendiranja slovenskih dijakov in študentov"
author: "Eva Šraj"
output:
  html_document: default
  pdf_document:
    includes:
      in_header: lib/styles.sty
    latex_engine: xelatex

---

```{r setup, echo=FALSE, results='hide', message=FALSE}
# Če želimo nastaviti pisave v PDF-ju, odkomentiramo
# in sledimo navodilom v programu.
#source("fontconfig.r", encoding = "UTF-8")

# Uvoz vseh potrebnih knjižnic
source("lib/libraries.r", encoding = "UTF-8")
```

# Izbira teme

Izbrala sem si temo analiza štipendiranja slovenskih dijakov in študentov.

***

# Obdelava, uvoz in čiščenje podatkov

```{r uvoz, echo=FALSE, message=FALSE, warning=FALSE}
source("uvoz/uvoz.r", encoding = "UTF-8")
source("vizualizacija/vizualizacija.r", encoding ="UTF-8")
```

Podatke o štipendijah v Sloveniji sem uvozila v obliki CSV in v obliki HTML s Statističnega urada Republike Slovenije.

## Tabela 1

Prva uvožena razpredelnica je v obliki HTML s spletne strani (http://www.irssv.si/demografija-3/2013-01-11-18-12-48/2013-01-11-18-12-59/stevilo-dijakov-prejemnikov-stipendij-glede-na-vrsto-stipendije). Tabela prikazuje število različnih vrst štipendij (kadrovska, državna, Zoisova, druge), podeljene dijakom, med leti 1996 in 2014.

Podatke v razpredelnici v obliki *tidy data*.

Spremenljivke:
- `dijaki` - podatki o številu  dijakov 
- `leto` - spremenljivka: leta med 1996 in 2014 (numeric)
- `stipendija` - spremenljivka:  vrsta štipendje (factor)
- `stevilo` - meritev: število dijakov glede na leto in vrsto štipendije (numeric).

## Tabela 2

Naslednji taqbeli sta je uvoženi iz [Statističnega urada Republike Slovenije](http://pxweb.stat.si/pxweb/Dialog/varval.asp?ma=0954312S&ti=&path=../Database/Dem_soc/09_izobrazevanje/90_Arhiv/02_09543_stipendisti/&lang=2). Tabela prikazuje število štipendistov (dijaki, študenti) glede na vrsto štipendije (državna, Zoisova, posredna kadrovska, neposredna kadrovska) med leti 2010 in 2016. MANJKA!!!!!!!!!!

Podatke v razpredelnici v obliki *tidy data*.

Spremenljivke:
- `stipendisti` - podatki o številu  štipendistov 
- `leto` - spremenljivka: leta med 2010 in 2016 (numeric)
- `stevilo` - meritev: lštevilo štipendistov glede na leto in vrsto štipendije (numeric)
- `dijaki` - meritev: število dijakov glede na leto in vrsto štipendije (numeric)
- `studenti` - meritev: število število glede na leto in vrsto štipendije (numeric)
- `stipendija` - spremenljivka: vrsta štipendije (državna, Zoisova, posredna kadrovska, neposredna kadrovska) (factor)

## Tabela 3
Spremenljivke:
- `stipendije` - podatki o višini štipendije in povprečnih porabljenih državnih sredstvih
- `leto` - spremenljivka: leta med 2010 in 2016 (numeric)
- `stipendija` - spremenljivka: vrsta štipendije (državna, Zoisova, posredna kadrovska, neposredna kadrovska) (factor)
- `povprecna` - meritev: višina štipendije glede na leto in vrsto štipendije (numeric)
- `sredstva` - meritev: povprečna porabljena državna sredstva glede na leto in vrsto štipendije (numeric)

## Tabela 4
Spremenljivke:
- `pokrajine` - podatki o številu štipendistov po pokrajinah
- `regija` - spremenljivka: slovenske pokrajine (character)
- `stipenditor` - spremenljivka: dijak, študent (character)

NI DOKONCA!!!!!!!!!!!!!!!!!








- `stipendija` - spremenljivka: dijak, študent (character)


(državna, Zoisova, posredna kadrovska, neposredna kadrovska) (factor)
- `povprecna` - meritev: višina štipendije glede na leto in vrsto štipendije (numeric)
- `sredstva` - meritev: povprečna porabljena državna sredstva glede na leto in vrsto štipendije (numeric)



4.TABELA: Število štipendistov po pokrajinah po letih 2008-2011
- regija
- štipenditor
- vrsta štipendije
- leto
- število


- `dijaki` - meritev: število dijakov glede na leto in vrsto štipendije (numeric)
- `studenti` - meritev: število število glede na leto in vrsto štipendije (numeric)
- `stipendija` - spremenljivka: vrsta štipendije (državna, Zoisova, posredna kadrovska, neposredna kadrovska) (factor)

1. `druzine` - podatki o družinah za vsako občino
  - `obcina` - spremenljivka: ime občine (neurejen faktor),
  - `velikost.druzine` - spremenljivka: število otrok v družini (število: 1, 2, 3 ali 4, kjer zadnja vrednost pomeni 4 ali več),
  - `stevilo.druzin` - meritev: število družin z ustreznim številom otrok v ustrezni občini (število).

2. `obcine` - podatki o občinah
  - `obcina` - spremenljivka: ime občine (neurejen faktor),
  - `povrsina` - meritev: površina občine v km$^2$ (število),
  - `prebivalci` - meritev: prebivalstvo občine (število),
  - `gostota` - meritev: število prebivalcev na km$^2$ (število),
  - `naselja` - meritev: število naselij v občini (število),
  - `ustanovitev` - meritev: leto ustanovitve občine (število),
  - `pokrajina` - meritev: pokrajina, ki ji občina pripada (neurejen faktor),
  - `regija` - meritev: regija, ki ji občina pripada (neurejen faktor),
  - `odcepitev` - meritev: podatki o občinah, od katerih se je občina odcepila (besedilo).

**Opomba**: da bi razpredelnica `obcine` res bila v obliki *tidy data*, bi morali odstraniti stolpec `gostota` (saj je izpeljan iz stolpcev `povrsina` in `prebivalci`), podatke o pokrajinah pa bi morali premakniti v drugo razpredelnico, saj nekatere občine pripadajo dvema pokrajinama. Podobno bi morali narediti tudi s stolpcem `odcepitev`.

Spodnji graf prikazuje porazdelitev števila naselij v občinah.

```{r histogram, echo=FALSE, message=FALSE, fig.align='center', fig.cap='Histogram števila naselij v občinah'}
ggplot(obcine, aes(x = naselja)) + geom_histogram() +
  ggtitle("Pogostost števila naselij") + xlab("Število naselij") + ylab("Število občin")
```

***

# Analiza in vizualizacija podatkov

```{r vizualizacija, echo=FALSE, message=FALSE, warning=FALSE}
source("vizualizacija/vizualizacija.r", encoding = "UTF-8")
```

Spodnji zemljevid prikazuje povprečno velikost družine za vsako občino.

```{r zemljevid, echo=FALSE, fig.align='center', fig.cap='Zemljevid povprečnega števila otrok v družini'}
ggplot() + geom_polygon(data = left_join(zemljevid, povprecja, by = c("OB_UIME" = "obcina")),
                        aes(x = long, y = lat, group = group, fill = povprecje)) +
  ggtitle("Povprečno število otrok v družini") + xlab("") + ylab("") +
  guides(fill = guide_colorbar(title = "Povprečje"))
```

***

# Napredna analiza podatkov

```{r analiza, echo=FALSE, message=FALSE}
source("analiza/analiza.r", encoding = "UTF-8")
```

Spodnji graf prikazuje povezavo med številom naselij in površino občine.

```{r graf, echo=FALSE, fig.align='center', fig.cap='Povezava med številom naselij in površino občine'}
ggplot(inner_join(obcine, data.frame(obcina = names(skupine),
                                     skupina = factor(skupine)), by = "obcina")
, aes(x = povrsina, y = naselja, color = skupina, size = prebivalci/1000)) + geom_point() +
  ggtitle("Število naselij glede na površino občine") +
  xlab(expression("Površina (km"^2 * ")")) + ylab("Št. naselij") +
  guides(color = guide_legend(title = "Skupina"),
         size = guide_legend(title = "Prebivalci (* 1000)"))
```

***

```{r shiny, echo = FALSE}
shinyAppDir("shiny", options=list(width="100%", height=600))
```
