---
title: "Poročilo pri predmetu Analiza podatkov s programom R"
subtitle: "Analiza štipendiranja slovenskih dijakov in študentov"
author: "Eva Šraj"
output:
  html_document: default
  pdf_document:
    includes:
      in_header: lib/styles.sty
    latex_engine: xelatex
---

```{r setup, echo=FALSE, results='hide', message=FALSE}
# Če želimo nastaviti pisave v PDF-ju, odkomentiramo
# in sledimo navodilom v programu.
#source("fontconfig.r", encoding = "UTF-8")

# Uvoz vseh potrebnih knjižnic
source("lib/libraries.r", encoding = "UTF-8")
```

# Izbira teme

Izbrala sem si temo analiza štipendiranja slovenskih dijakov in študentov.

***

# Obdelava, uvoz in čiščenje podatkov

```{r uvoz, echo=FALSE, message=FALSE, warning=FALSE}
source("uvoz/uvoz.r", encoding = "UTF-8")
source("vizualizacija/vizualizacija.r", encoding ="UTF-8")
```

Podatke sem uvozila iz:
 [Inštituta RS za socialno varstvo](http://www.irssv.si/demografija-3/2013-01-11-18-12-48/2013-01-11-18-12-59/stevilo-dijakov-prejemnikov-stipendij-glede-na-vrsto-stipendije) v obliki HTML, 
 [Statističnega urada Republike Slovenije](http://pxweb.stat.si/pxweb/Dialog/varval.asp?ma=0954312S&ti=&path=../Database/Dem_soc/09_izobrazevanje/90_Arhiv/02_09543_stipendisti/&lang=2) v obliki CSV,
 [Statističnega urada Republike Slovenije](http://pxweb.stat.si/pxweb/Dialog/varval.asp?ma=0954312S&ti=&path=../Database/Dem_soc/09_izobrazevanje/90_Arhiv/02_09543_stipendisti/&lang=2) v obliki CSV.

Podatki so prikazani v 5 razpredelnicah v obliki *tidy data*.

1. TABELA: `dijaki` - podatki o številu  dijakov 
- `leto` - spremenljivka: leta med 1996 in 2014 (numeric)
- `stipendija` - spremenljivka:  vrsta štipendje (kadrovska, državna, Zoisova, druge) (factor)
- `stevilo` - meritev: število dijakov glede na leto in vrsto štipendije (numeric).

```{r dijaki, echo=FALSE, message=FALSE}
kable(head(dijaki), align="ccc")
```

2. TABELA: `stipendisti` - podatki o številu  štipendistov 
- `leto` - spremenljivka: leta med 2010 in 2016 (numeric)
`stipendija` - spremenljivka: vrsta štipendije (državna, Zoisova, posredna kadrovska, neposredna kadrovska) (factor)
- `stipendisti` - spremenljivka: vrsta štipendistov (dijaki, študenti) (factor)
- `stevilo` - meritev: število štipendistov glede na leto in vrsto štipendije (numeric)

```{r stipendisti, echo=FALSE, message=FALSE}
kable(head(stipendisti), align="cccc")
```

3. TABELA: `stipendije` - podatki o višini štipendije in povprečnih porabljenih državnih sredstvih
- `leto` - spremenljivka: leta med 2010 in 2016 (numeric)
- `stipendija` - spremenljivka: vrsta štipendije (državna, Zoisova, posredna kadrovska, neposredna kadrovska) (factor)
- `povprecna` - meritev: povprečna višina štipendije glede na leto in vrsto štipendije (numeric)
- `sredstva` - meritev: povprečna porabljena državna sredstva glede na leto in vrsto štipendije (numeric)

```{r stipendije, echo=FALSE, message=FALSE}
kable(head(stipendije), align="cccc")
```

4.TABELA: 
`pokrajine_skupaj` - delež štipendistov po slovenskih pokrajinah
- `regija` - spremenljivka: slovenske regije (Pomurska, Podravska, Koroška, Savinjska, Zasavska, Spodenjeposavska, Jugovzhodna SLovenija, Osrednjeslovenska, Gorenjska, Notranjsko-kraška, Goriška, Obalno-kraška)(character)
- `leto` - spremenljivka: leta med 2008 in 2014 (numeric)
- `odstotek` - meritev: delež štipendistov glede leto in na pokrajino  (numeric)
- `stipendisti` - spremenljivka: vrsta štipendistov (dijaki, študenti) (character)

```{r pokrajine_skupaj, echo=FALSE, message=FALSE}
kable(head(pokrajine_skupaj),  align="cccc")
```

***

# Analiza in vizualizacija podatkov

```{r vizualizacija, echo=FALSE, message=FALSE, warning=FALSE}
source("vizualizacija/vizualizacija.r", encoding = "UTF-8")
```

Za naprednejšo analizo podatkov sem naredila 4 grafe in 1 zemljevid.

Prvi graf prikazuje, kako se je število dijakov spreminjalo glede na leto.
```{r graf1 , echo=FALSE, message=FALSE, fig.align='center' }
print(graf1)
```
Iz grafa lahko razberem, da je največ dijakov prejemalo državno štipendijo, njihovo število pa se je med leti tudi najbolj spreminjalo.

Z drugim grafom sem ugotavljala, kako se je spreminjalo število prejemnikov državne štipendije med leti 2010 in 2016.
```{r graf2 , echo=FALSE, message=FALSE, fig.align='center' }
print(graf2)
```
Kot je razvidno iz grafa, se je število dijakov, ki so prejemali državno štipendijo bistveno bolj spreminjalo kot študentov. največja razlika je med letoma 2012 in 2013.

Na tretjem grafu sem  primerjala višino posameznih vrst štipendij glede na leta 2010-2016.
```{r graf3 , echo=FALSE, message=FALSE, fig.align='center' }
print(graf3)
```
Višina neposrednih kadrovskih štipendij je nabolj naraščala, medtem ko imajo posredne kadrovske štipendije dokaj konstantno višino, okoli 300€ na posameznega štipendista.
Višina državnih štipendij je najbolj narasla med letoom 2012 in 2014, po drugi strani pa je ravno med temi leti višina Zoisove štipendije najbolj upadla.

Na četrtem grafu sem ugotavljala, kakšen je delež štipendistov glede na slovenske pokrajine.
Omejila sem se na leto 2014.
```{r graf4 , echo=FALSE, message=FALSE, fig.align='center' }
print(graf4)
```
Iz zadnjega grafa lahko razberem, da je delež dijakov v slovenskih pokrajinah večji od deleža študentov. 

Za konec sem naredila še zemljevid, ki še bolj nazorno prikazuje razliko med deležem dijakov in šteudentov glede na slovenske pokrajine.
```{r zemljevid.skupaj, echo=FALSE, message=FALSE, fig.align='center'}
print(zemljevid.skupaj)
```

***